臺灣高等法院刑事判決　　　　　　　　　　　　　　九十一年度交上訴字第五七號
　　上　訴　人　臺灣桃園地方法院檢察署檢察官
　　上　訴　人
　　即　被　告　丙○○
　　輔　佐　人　丁○○
右上訴人等，因被告業務過失致死案件，不服臺灣桃園地方法院九十年度交訴字第一
五七號，中華民國九十年十二月十八日第一審判決（起訴案號：臺灣桃園地方法院檢
察署九十年度偵字第一五四○九號），提起上訴，本院判決如左：
    主    文
原判決撤銷。
丙○○從事業務之人，因業務上之過失致人於死，處有期徒刑陸月，如易科罰金以
佰元折算壹日。
    事    實
一、丙○○係以駕駛大貨車為業，為從事駕駛業務之人。民國九十年八月二十七日清
    晨六時四十分許，駕駛ＲＰ－三四三號自用大貨車，沿桃園縣桃園市○○路由昆
    明路往大林路方行駛，行經該路與建國路之交岔路口，右轉進入建國路往桃鶯路
    方向之車道，並於轉向途中欲駛入建國路時，本應注意車前狀況，並隨時採取必
    要之安全措施，惟疏未注意張瑞蓮所騎之靠左側直行延平路由大林路往昆明路方
    向之腳踏車，以致丙○○於轉彎駛進建國路口後，其車左側擦觸張瑞蓮所騎腳踏
    車之車尾。張瑞蓮頓時人、車倒地，復遭丙○○所駕大貨車左後側之前排車輪自
    身上輾過因而受有全身多處創傷之傷害。雖經人送醫急救，然延至當日上午六時
    四十分許，張瑞蓮仍因體腔出血，傷重不治死亡。又事發後，丙○○於其犯情未
    被職司犯罪偵查之機關發覺前，旋向恰巡經該處之員警乙○○自承為其駕車肇事
    而受裁判。
二、案經台灣桃園地方法院檢察署檢察官據報相驗被害人張瑞蓮屍體後自動檢舉偵查
    起訴。
    理    由
一、訊據上訴人即被告丙○○，固坦承其為職業大貨車司機，於前揭時間駕駛ＲＰ－
    三四三號自用大貨車在右開路口右轉時，其車左後側之前排車輪自被害人張瑞蓮
    之身上輾過因而致張瑞蓮傷重不治死亡等情，惟辯稱：伊行駛至桃園市○○路與
    建國路交叉路口時，因當時之交通號誌為紅燈，伊遵守紅燈號誌指示停車，俟於
    綠燈起步時，左右兩邊都看過，前面也沒有車，確認建國路與延平路口無車輛始
    右轉，如無作此確認注意車輛情形，伊的大貨車（長七公尺九二、寬二公尺八○
    ，高一公尺二五），欲彎過三．六公尺時道路，必無法不逾越建國路之雙黃線，
    而實際上與雙黃線之車距係符合交通法令，且伊右轉進入建國路往桃鶯路方向之
    車道，該車道乃係單線道，其路權歸屬汽車駕駛人，伊依交通規則行駛，並不知
    道被害人從什麼地方過來，伊並無過失云云。惟查：
（一）本件被告於警、偵訊及原審審理時均坦稱：「於綠燈剛起步右轉行駛於建國路
      時，聽到有人在喊：『人在車下了』」、「從車上左照鏡上發現車後有輛腳踏
      車已被我駕駛之大貨車壓扁」、「人躺在地上，腳好像有被車子壓過」等語（
      偵查相驗卷第三頁背面、第十九頁背面、原審卷第二十二頁），並參酌事故現
      場測繪紀錄表、及警製道路交通事故調查報告表一份、現場兼車損照片十四幀
      在卷可憑（見偵查相驗卷第九頁至第十四頁），觀之卷存現場兼車損照片，被
      害人張瑞蓮係俯趴在延平路及建國路之交岔入口處，腳及腹背多處均有壓傷之
      痕跡，及被告所駕大貨車左後側前排車輪之胎面果有一道經輾壓他物所留之明
      顯擦痕。另徵諸證人即案發現場處理之員警乙○○於原審調查時結證稱：「（
      被告所駕大貨車）左邊中間的輪胎（即左後側之前排車輪）有輾壓腳踏車的痕
      跡．．．．．．（被害人）身上有壓痕，車頭輪胎沒有輾壓之痕跡」等語（見
      原審卷第二十二頁）。稽之該事發車道之順向，被害人係俯趴在腳踏車之前，
      即被害人俯趴處距路口較近，因之，既曾輾過被害人之腳踏車，則在此之前，
      同一車輪當必先行輾過被害人之身體，實堪認定。至於被告大貨車之右後輪亦
      有擦痕，然並無法確認是新痕抑或舊痕，此亦據員警乙○○於原審調查時證述
      甚明（見原審卷第二十三頁），況該擦痕係在胎壁而非胎面，此有該邱員補提
      之車損照片三幀存原審卷可按（見原審卷第三十一頁），顯係因胎壁與突立地
      表物體之側邊摩擦所致，非因輾壓他物之結果，職是，自未能據此認定係被告
      大貨車之右後輪輾壓被害人。
（二）再者，告訴人甲○○（即被害人張瑞蓮之夫）歷歷指述：「我妻子騎腳踏車每
      日皆由延平路直行至後火車站上班」等語（見偵查相驗卷第六頁背面），亦經
      員警乙○○於本院調查時證述無訛（見本院卷第九十一年五月三十日訊問筆錄
      ），顯見被害人張瑞蓮平日所騎腳踏車係直行延平路由大林路往昆明路方向，
      而行經延平路口與建國路交岔路口，為被告之大貨車左側擦觸其所騎腳踏車之
      車尾而肇事。復佐以本院所函覆之臺灣省桃園縣車輛行車事故鑑定委員會之九
      十府車鑑桃字○九○八號函鑑定亦認為：「張腳踏車前輪遭輾壓變形，而座墊
      及後輪均完整之車損以觀，設若兩車同向（由南而北）行駛，則陳不論是前輪
      或後輪輾壓張腳踏車（本案陳車係左後輪輾壓），張腳踏車理應後輪或前輪均
      變形才對，既然兩車之正確撞擊點：張腳踏車為前輪、陳車為左後輪，則張腳
      踏車自左側駛近發生碰撞較為可信」等語。又參酌被害人係因本件車禍受有全
      身多處創傷，左股股溝及右股股溝均有裂傷，並因腹腔受創而致體腔出血傷重
      不治死亡乙節，並經檢察官會同法醫相驗被害人屍體確認無訛，製有勘驗筆錄
      、驗斷書、相驗屍體證明書各一份存卷可按（見偵查相驗卷第二十一頁至第二
      十八頁）。
（三）至於被告辯稱當時被害人係騎車沿建國路其對向即由桃鶯路往介壽路方向行駛
      ，因遭同向之機車擦撞致衝來並倒臥在其車行方向之車道上再為其車輾過，當
      時救護人員亦均聽聞被害人如此陳述云云。惟查：救護人員據報趕赴現場救治
      時，被害人已陷入昏迷狀態，根本無法言語等情，業據證人即至現場救治被害
      人之消防局大林分隊隊員林信築、張錦民於原審審理時結證甚明（見原審卷第
      三十七頁、第三十八頁），準此，被告辯稱被害人曾謂係先遭機車擦撞始衝來
      ，救護人員亦有聽聞云云，顯違事實，已非可採。甚且苟如被告所辯，既由對
      向朝左衝來被告車道，顯係被害人腳踏車之右側遭撞受力，因之，其腳踏車自
      應左倒，車頭並應指向此方車道之路邊或偏朝介壽路，且既原係往介壽路方向
      車道騎行，則遭撞朝左前斜衝並致車倒而身軀俯趴在地上時，被害人之頭部自
      應朝向介壽路，甚且，既係腳踏車遭撞，受力當較大，車體並較人體為輕，因
      之，車身受力前衝之慣性必較強，是以人、車倒地後，腳踏車在地上滑移之距
      離勢較被害人之身軀為遠，從而腳踏車停放處理應比被害人俯趴地點更接近路
      口，然查，建國路往桃鶯路方向之車道寬三‧六公尺，事發後被告車停時，其
      右前輪距邊線一‧七公尺，右後輪距邊線一‧三公尺，被害人係俯趴在建國路
      往桃鶯路方向之車道上，距右側邊線二‧一公尺，被害人之頭部則朝向桃鶯路
      ，腳踏車係橫擺而右倒，車頭指向道路中心線並斜朝桃鶯路方向，腳踏車係倒
      在被害人頭部之前即距路口較遠，此有右陳卷存事故調查報告表所附之現場圖
      及現場兼車損照片，職是，依被害人俯趴時頭部之朝向、腳踏車倒地情形、車
      頭指向及車體、人體倒地之相關位置，殊與前揭自建國路由桃鶯路往介壽路方
      向之車道遭撞後再衝來並倒臥在被告車行方向車道上時，所應呈顯之諸端狀況
      迥然未合，是此，被告辯解委屬卸責之詞，不足採信。
（四）按「汽車行駛時，駕駛人應注意車前狀況，並隨時採取必要之安全措施」、「
      汽車行駛至交岔路口，右轉彎時，應距交岔路口三○公尺前顯示方向燈或手勢
      ，駛至路口後，再行右轉」，道路安全規則第九十四條第三項及同法第一○二
      條三款定有明文。本件被告駕車右轉進入建國路往桃鶯路方向之車道並於轉向
      途中欲駛入建國路口，依法即負有上述注意義務，而觀之當時係天候晴、日間
      有自然光，道路無障礙物又視距良好，有卷附事故調查報告表所載為憑（見偵
      查相驗卷第十頁），其視線、視野自屬清淅無礙，當能確切掌握路上各人、車
      之動態，且又無任何阻障，是衡諸當時情形，被告顯無不能注意之情事，惟疏
      未注意被害人張瑞蓮所騎之靠左側直行延平路由大林路往昆明路方向之腳踏車
      ，以致貿然驅車駛入路口，致生本件車禍，其有過失甚明。次按，在未劃設慢
      車道之道路，慢車應靠右側路邊行駛，道路交通安全規則第一百二十四條第二
      項亦有明定。被害人騎駛腳踏車未遵守該規定，任意偏該路之左側爭道行駛致
      遭被告駕車駛越時擦撞，就本件車禍之發生亦與有過失，故被告與被害人之過
      失同為本件車禍發生之原因，被告過失致人於死罪責，自無從解免，從而被害
      人之死亡與被告之過失行為間顯有相當因果關係，被告自應負過失致死罪責。
      綜上論述，本件事證明確，被告犯行堪予認定，依法應予論科。
二、被告丙○○係以駕駛大貨車為業，為從事駕駛業務之人。其因執行駕車業務之過
    失致被害人死亡，核其所為，係犯刑法第二百七十六條第二項之業務過失致死罪
    。查事發後，被告於其犯情未被職司犯罪偵查之機關發覺前，旋向恰巡經該處之
    員警乙○○自承為其駕車肇事乙節，業據員警乙○○於原審調查時證述甚明（見
    原審卷第二十二頁），合於自首之要件，應依刑法第六十二條前段規定，減輕其
    刑。
三、原審以被告過失明確，依法論科，固非無見，惟查原判決認被害人係沿建國路同
    向車道直行，被告駛越疏未保持適當間隔致生車禍等情，容有未洽。被告上訴否
    認犯罪及公訴人上訴意旨認原判決量刑過輕，固均無足取，惟原判決既有可議，
    自應由本院加以撤銷改判，爰審酌被告過失係左後輪輾壓被害人、被害人與有過
    失等一切犯罪情狀，量處有期徒刑陸月，如易科罰金以佰元折算壹日，以示儆
    懲。
據上論斷，應依刑事訴訟法第三百六十九條第一項前段、第三百六十四條、第二百九
十九條第一項前段，刑法第二百七十六條第二項、第六十二條前段、第四十一條第一
項前段，罰金罰鍰提高標準條例第一條前段、第二條，判決如主文。
本案經檢察官劉斐玲到庭執行職務。
中      華      民      國     九十一   年      十      月    二十二    日
                            臺灣高等法院刑事第十五庭
                                審判長法  官  房  阿  生
                                      法  官  雷  元  結
                                      法  官  蔡  光  治
右正本證明與原本無異。
如不服本判決應於收受送達後十日內向本院提出上訴書狀，其未敘述上訴之理由者並
得於提起上訴後十日內向本院補提理由書（均須按他造當事人之人數附繕本）。
                                      書記官  王  才  生
中      華      民      國    九十一    年      十      月    二十四    日
附錄：本案論罪科刑法條全文
刑法第二百七十六條
因過失致人於死者，處二年以下有期徒刑、拘役或二千元以下罰金。
從事業務之人，因業務上之過失犯前項之罪者，處五年以下有期徒刑或拘役，得併科
三千元以下罰金。
